臺灣高等法院刑事判決
108年度上訴字第3586號
上  訴  人
即  被  告  曹禮坤


選任辯護人  柯晨晧律師
            黃仕翰律師
            呂紹宏律師
上  訴  人
即  被  告  呂濠志


上列上訴人等因詐欺等案件，不服臺灣士林地方法院108 年度金
訴字第24號，中華民國108年8月15日第一審判決（起訴案號：臺
灣士林地方檢察署106年度偵字第15075號），提起上訴，本院判
決如下：
    主  文
原判決關於曹禮坤部分撤銷。
曹禮坤犯如附表一「本院主文罪名及宣告刑與沒收」欄各編號所
示之罪名，各處如附表一「本院主文罪名及宣告刑與沒收」欄各
編號所示之宣告刑與沒收。有期徒刑部分，應執行有期徒刑貳年
捌月。
其他上訴駁回。
    犯罪事實
一、呂濠志於民國106 年6 月30日前某日，加入「小K 」等不詳
    成員共組之詐欺集團，共同意圖為自己不法之所有，基於三
    人以上犯詐欺取財罪之犯意聯絡，由該詐欺集團成員先於如
    附表二所示之詐騙時間，以如附表二所示之詐騙方式，對如
    附表二所示之被害人林張月嬌等12人施詐，致其等均陷於錯
    誤，而依指示各於如附表二所示之匯款時間，分別將如附表
    二所示之匯款金額，匯至該詐欺集團所指定如附表二所示之
    人頭帳戶內，呂濠志再將自「小K 」所指派之人處所受交付
    之上開各該人頭帳戶提款卡，轉交由曹禮坤提領上開匯入款
    項，而曹禮坤依其社會生活經驗，應可知悉一般正常交易通
    常使用自己之金融帳戶收取款項，以降低轉手風險並杜爭議
    ，而無使用他人之金融帳戶收款，再委請第三人提領款項後
    ，輾轉交予本人之可能及必要，亦可預見呂濠志提議由其持
    他人之金融帳戶提款卡提領款項後，將該筆款項交予呂濠志
    再轉交第三人之舉，極可能係為收取詐欺取財等財產犯罪贓
    款之行為，竟基於縱生此結果亦不違背其本意之不確定故意
    ，與呂濠志及所屬詐欺集團成員基於三人以上共同詐欺取財
    之犯意聯絡，於如附表二所示之提款時間、地點，提領上開
    被害人林張月嬌等12人所匯入如附表二所示之提款金額後交
    予呂濠志，再由呂濠志將領得款項交予「小K 」指派前來取
    款之人，呂濠志並自「小K 」所指派之人獲取提領金額2 ％
    之報酬。嗣經如附表二所示之被害人林張月嬌等12人察覺受
    騙而報警，經警調閱自動櫃員機監視器影像後循線查獲。
二、案經林張月嬌、胡凱銘、林盈璇、吳雄彪、曾木松、馬海鳳
    、饒明輝、郭美華訴由臺北市政府警察局中山分局報請臺灣
    士林地方檢察署檢察官偵查起訴。
    理  由
壹、程序部分：
    本院援引之下列證據資料（包含供述證據、文書證據等），
    並無證據證明係公務員違背法定程序所取得。又檢察官、被
    告曹禮坤及其辯護人於本院準備程序、審理時，及被告呂濠
    志於原審準備程序、審理時，對原審及本院所提示之被告以
    外之人審判外之供述，包括供述證據、文書證據等證據，就
    證據能力均未表示爭執，且迄言詞辯論終結前並未聲明異議
    ，亦無顯有不可信之情況與不得作為證據之情形，本院審酌
    上開證據資料製作時之情況，尚無違法不當及證明力明顯過
    低之瑕疵，認為以之作為證據應屬適當，是依刑事訴訟法第
    159條至第159 條之5 規定，本院所引用供述證據及文書證
    據均有證據能力。
貳、實體部分：
一、事實之認定：
    上訴人即被告呂濠志雖於本院言詞辯論期日經合法通知未到
    庭，惟其原審審理時，及訊據上訴人即被告曹禮坤於原審、
    本院審理時，對於上開詐欺集團成員於如附表二所示之詐騙
    時間，以如附表二所示之詐騙方式，對如附表二所示之告訴
    人或被害人林張月嬌等12人施詐，致其等均陷於錯誤，而依
    指示各於如附表二所示之匯款時間，分別將如附表二所示之
    匯款金額，匯至該詐欺集團所指定如附表二所示之人頭帳戶
    內等情均不爭執，惟被告2 人均矢口否認有何加重詐欺犯行
    ，被告呂濠志於原審審理時辯稱：「伊承認有幫詐欺集團領
    錢，但沒有參與詐欺集團，不知道那是詐欺集團，也沒有幫
    詐欺集團掩飾金流，從頭到尾的窗口只有『小K 』這個人，洵
    無共同加重詐欺犯行。」云云，被告曹禮坤則辯稱：「伊只
    是單純去提款，不知道提款的錢是詐欺得來的錢，是呂濠志
    叫伊去領的，伊有稍微問呂濠志，他跟伊說那是賭博的錢，
    合法球版的錢，洵無共同加重詐欺犯行。」云云。經查：
　㈠上開詐欺集團成員於如附表二所示之詐騙時間，以如附表二
    所示之詐騙方式，對如附表二所示之告訴人或被害人林張月
    嬌等12人施詐，致其等均陷於錯誤，而依指示各於如附表二
    所示之匯款時間，分別將如附表二所示之匯款金額，匯至該
    詐欺集團所指定如附表二所示之人頭帳戶內之事實，為被告
    曹禮坤、呂濠志所不爭執，並據證人即告訴人林張月嬌、胡
    凱銘、林盈璇、吳雄彪、曾木松、馬海鳳、饒明輝、郭美華
    及證人即被害人鄭微磬、吳清火、謝慶隆等人於警詢時證述
    明確（卷頁詳附表二各編號證據欄），且有如附表二各編號
    證據欄所示之各項證據（卷頁詳附表二）在卷可稽；又被告
    呂濠志有將自他人取得之上開各該人頭帳戶提款卡，轉交由
    被告曹禮坤於如附表二所示之提款時間、地點，提領上開告
    訴人或被害人林張月嬌等12人所匯入如附表二所示之提款金
    額後交予被告呂濠志，再由被告呂濠志將領得款項交予他人
    等情，亦有被告曹禮坤於自動櫃員機領款監視器畫面翻拍照
    片20張、中華郵政帳戶歷史交易清單、彰化銀行存摺存款帳
    號資料及交易明細查詢、土地銀行客戶歷史交易明細查詢、
    第一銀行存摺存款客戶歷史交易明細表、合作金庫資金交易
    明細、玉山銀行資金交易明細、元大銀行（按大眾銀行自10
    7 年1月1 日起併入元大銀行）客戶往來交易明細、台北富
    邦銀行各類存款歷史對帳單在卷可佐（見偵卷第64至73、54
    7 至548-1 、551 至555、565、577、581、584、587至589
    、592、593頁），復有扣案之被告曹禮坤提領本案款項時所
    穿著之上衣3 件可稽，足信為真實。
  ㈡被告二人均辯稱其等不知是詐欺集團，並無加重詐欺之犯意
    聯絡云云。然：
  1.被告呂濠志於原審坦承知悉所提領之款項乃詐欺取得之贓款
    （見原審卷第79、239 、242 頁），而其於本案前之106 年
    3 月間，曾為「小K 」所屬之詐欺集團蒐集人頭帳戶，惟該
    人頭帳戶內之詐欺贓款遭人領走，集團上游則催促被告呂濠
    志要還此款，被告呂濠志因無法還錢，該詐欺集團即要求被
    告呂濠志為該詐欺集團擔任車手領取詐欺贓款來還，而被告
    呂濠志因此涉嫌加重詐欺罪經臺灣新北地方檢察署檢察官起
    訴，由臺灣新北地方法院判處加重詐欺罪刑在案（尚未確定
    ）等情，除據被告呂濠志於原審審理時供承明確（見原審卷
    第243 頁）外，並有臺灣新北地方檢察署檢察官107 年度偵
    字第13827 號起訴書（見原審卷第101 至104 頁）、臺灣高
    等法院被告前案紀錄表等在卷可稽，且被告呂濠志供承：「
    是『小K 』叫人拿提款卡給我，我去領了錢之後，『小K 』再叫
    人把錢拿走。」等語（見原審卷第244 頁），顯見被告呂濠
    志確實明知「小K」並非僅係個人行詐，而係屬多人組成之
    詐欺集團，併參諸被告呂濠志除本件於106 年7 月5 日至同
    年7 月31日間短短一個月，即有多達12次之提款行為，且其
    亦於106 年6 月30日起至同年7 月間亦涉嫌提領多達78人之
    被害人受詐款項，而遭臺灣臺北地方檢察署檢察官另案以涉
    犯參與犯罪組織、洗錢及加重詐欺等罪嫌起訴，有臺灣臺北
    地方檢察署檢察官107 年度偵字第800 、801 、911 、2224
    、2820、11558號追加起訴書（見原審卷第285 至295 頁）
    在卷可稽，及被告呂濠志於偵查供稱：「卡片是『小K 』請人
    拿給我，不一定拿幾張，都是以微信跟我聯絡，就是早上會
    密我，叫我去拿提款卡，我拿到以後，等『小K 』通知，他會
    告訴我密碼，並等錢匯進來後叫我去領。晚上『小K』說結束
    後，他們都會跟我約在堤防或公園，叫我坐車過去，我會將
    卡片跟錢一併交給『小K 』派來的人，卡片是當天拿到當天就
    還，『小K 』派來的人會每天結算後給我提領金額2 %為報酬
    。」等語（見偵卷第536 、537 頁），亦顯見被告呂濠志依
    「小K」詐欺集團要求為該集團領取詐欺所得之取款行為，
    並非偶發而已係屬於擔任受該詐欺集團指揮並受領報酬之常
    態車手之分工，堪認被告呂濠志確實自106 年6 月30日前某
    日，即應該詐欺集團成員之要求，加入參與該詐欺集團擔任
    取款之車手無疑，其辯稱：「不知『小K 』係詐欺集團，亦未
    加入參與該犯罪組織。」云云，顯係卸責之詞，不可採信。
  2.被告曹禮坤另辯稱：「被告呂濠志跟我說那是賭博的錢，合
    法球版的錢。」云云。惟：
　⑴證人即被告呂濠志雖於原審審理時證稱：「僅告知曹禮坤那
    是我哥哥在做球版的錢。」（見原審卷第241 頁）等語。然
    惟被告曹禮坤於警詢時供稱：「一開始被告呂濠志請我去領
    錢時，有要我小心不要被警察盤查。我領的金額如果比較大
    ，後面有人在等時，我就會到另一個地點去領。」等語（見
    偵卷第41、529 頁），而證人即被告呂濠志於原審供證：「
    我有叫被告曹禮坤去遠一點的地方提領。」等語（見原審卷
    第242 頁），則被告曹禮坤如真係認為所提領之金錢乃合法
    球版之款項，豈有未對被告呂濠志異於一般正常交易或取款
    方式之指示毫無懷疑之理，甚且其亦有自行避免引人注意而
    隱匿己身行跡之舉，顯見被告曹禮坤對於被告呂濠志要求其
    提領之款項，應非單純所謂球版款項，尚涉其他不法乙情，
    已非無知。
　⑵又金融機構帳戶事關個人財產權益之保障，與存戶之存摺、
    提款卡、提款卡密碼及網路銀行密碼結合後更具專屬性及私
    密性，多僅本人始能使用，縱偶有特殊情況須將存摺、提款
    卡、提款密碼及網路銀行密碼交付他人者，亦必係與該收受
    之人具相當信賴關係，並確實瞭解其用途，並無任意交付予
    他人使用之理；且我國金融機構眾多，各金融機構除廣設分
    行外，復在便利商店、商場、公、私立機關、行號設立自動
    櫃員機，金融機構帳戶提款卡持卡人使用自動櫃員機提領款
    項極為便利，是依一般人之社會生活經驗，如帳戶內之款項
    來源正當，提款卡持卡人大可自行提領，若提款卡持卡人不
    自行提領金融機構帳戶內款項，反而委由他人以臨櫃或至便
    利商店、金融機構附設之自動櫃員提款機方式提領現金，就
    該金融機構帳戶內款項可能係詐欺或其他財產犯罪所得之不
    法來源，當有合理之預期。況詐欺集團利用俗稱「車手」之
    人負責從人頭金融機構帳戶提領款項，業已經報章媒體多所
    披露，並屢經政府及新聞為反詐騙之宣導，是一般具有通常
    智識之人，應均可知委由他人以臨櫃或至自動付款設備方式
    提領金融機構帳戶款項者，多係藉此取得不法犯罪所得，且
    隱匿金融機構帳戶內資金實際取得人之身分，以逃避追查。
　⑶參諸被告曹禮坤於本案行為時，屬年滿20歲之成年人，復自
    稱具高職畢業之智識程度，於案發前已在從事美髮業工作（
    見偵卷第22頁、原審卷第277 頁），是被告曹禮坤應具有相
    當智識程度與社會經驗，對此自無不知之理。且觀之被告曹
    禮坤於本案竟陸續持接受被告呂濠志交付不同人所有、不同
    金融機構之提款卡，多次在臺北市區各處提款機提領款項，
    其亦供稱：「被告呂濠志不一定一次給我1 張或多張卡片。
    我共約提領30次，得手贓款約109 萬餘元。」等語（見偵卷
    第530、43頁），則其對於依被告呂濠志指示提領款項，係
    以相當於車手之身分完成詐欺集團之詐欺取財犯行乙節，實
    難諉稱無所預見。是被告曹禮坤既已預見及此，竟仍決意依
    被告呂濠志之指示提領被害人受詐之款項，此亦由被告曹禮
    坤供稱：「我發現這是詐欺集團的錢後有繼續幫被告呂濠志
    提領，因為又不確定那到底是不是真的詐欺集團的錢。」等
    語（見偵卷第501 頁）可徵，足認被告曹禮坤自有容任犯罪
    事實發生之本意，確實以加重詐欺之不確定故意而與被告呂
    濠志及「小K 」所屬詐欺集團成員有犯意聯絡無訛。被告呂
    禮坤及其辯護人所辯未具加重詐欺犯意聯絡云云，自不足採
    。
  ㈢另按共同正犯之成立，祇須具有犯意之聯絡，行為之分擔，
    既不問犯罪動機起於何人，亦不必每一階段犯行，均經參與
    ；又共同正犯之意思聯絡，原不以數人間直接發生者為限，
    即有間接之聯絡者，亦包括在內（最高法院34年上字第862
    號、77年台上字第2135號判例意旨參照）；且其表示之方法
    ，不以明示通謀為必要，即相互間有默示之合致，亦無不可
    ；再共同實施犯罪行為之人，在合同意思範圍以內，各自分
    擔犯罪行為之一部，相互利用他人之行為，以達其犯罪之目
    的者，即應對於全部所發生之結果，共同負責；故共同正犯
    間非僅就其自己實施之行為負其責任，並在犯意聯絡之範圍
    內，對於其他共同正犯所實施之行為，亦應共同負責（最高
    法院32年上字第1905號判例意旨參照）。而詐欺集團以電話
    行騙之犯罪模式，自蒐集人頭帳戶、撥打電話實施詐騙、指
    定被害人匯款帳戶、自人頭帳戶提領款項、取贓、分贓等階
    段，乃需由多人縝密分工方能完成，亦為本院辦理此類詐欺
    案件職務上所已知之事實。是於集團式之犯罪，原不必每一
    共犯均有直接聯繫，亦不必每一階段均參與，祇須分擔犯罪
    行為之一部，即應對於全部所發生之結果共同負責，且倘犯
    罪結果係因共同正犯之合同行為所致者，無論出於何人所加
    ，在共同正犯間均應同負全部之責，並無分別何部分為孰人
    下手之必要。
  ㈣本件被告曹禮坤、呂濠志均於犯罪期間按時待命，由不詳詐
    欺集團成員蒐集人頭帳戶之提款卡後，交由被告呂濠志收取
    ，另由不詳詐欺集團成員致電如附表二各編號所示之告訴人
    或被害人林張月嬌等12人施以詐術，待其等12人因陷於錯誤
    而匯入款項至各該人頭帳戶後，被告呂濠志則依「小K 」或
    該詐欺集團成員之指示，將提款卡轉交由被告曹禮坤提領款
    項後，再交由被告呂濠志將款項帶至「小K 」詐欺集團成員
    指定之地點，交由不詳詐欺集團成員取走，是被告二人所為
    乃該詐欺集團詐欺取得被害人財物之全部犯罪計劃之一部行
    為，終達成該詐欺集團詐欺取財之目的，其自應就該詐欺集
    團所為之詐欺取財犯行同負全責，縱未全程參與、分擔，然
    詐欺集團成員本有各自之分工，或係負責撥打電話從事詐騙
    ，或係負責提領款項及轉帳匯款之車手，或係負責招攬車手
    、收購帳戶之人，各成員就詐欺集團所實行之犯罪行為，既
    係分別參與整體犯罪計畫之一環，且與「小K 」、「小K 」
    指派之人等詐欺集團成員間有犯意之聯絡及行為之分擔，彼
    此相互利用他人之行為，最終共同達成其等詐欺取財之目的
    ，被告2 人自應就其所參與如附表二各編號所示之犯行同負
    全責，均為共同正犯。
  ㈤綜上所述，被告曹禮坤、呂濠志所辯，均屬事後卸責之詞， 
    皆不足採信。本件事證明確，被告呂濠志、曹禮坤前開參與
    詐騙集團之共同加重詐欺取財犯行，均堪認定，皆應依法論
    科。
二、論罪之說明：
  ㈠本件詐欺犯行之參與者，計有被告二人、「小K 」、「小K
    」所指派之人及其他不詳詐欺集團成員等人，已達三人以上
    ，並由該詐欺集團成員以單純致電施詐，是核被告呂濠志、
    曹禮坤2 人所為，均應成立刑法第339 條之4 第1 項第2 款
    之三人以上共同犯詐欺取財罪。
  ㈡按數行為於同時地或密切接近之時地實施，侵害同一之法益
    ，各行為之獨立性極為薄弱，依一般社會健全觀念，在時間
    差距上，難以強行分開，在刑法評價上，以視為數個舉動之
    接續施行，合為包括之一行為予以評價，較為合理者，屬接
    續犯，而應論以包括一罪。是以行為人主觀上係以其各個舉
    動僅為全部犯罪行為之一部，而就同一犯罪構成事實，以單
    一行為之數個舉動接續進行，以實現一個犯罪構成要件，侵
    害同一法益，為接續犯，成立一個罪名（最高法院71年台上
    字第2837號、86年台上字第3295號判例參照）。本件被告二
    人於如附表二編號1 、5 至10、12領款時，雖各有多次提款
    行為，但均係分別本於同一犯罪動機，各在密切接近之時間
    、地點實施，並分別侵害同一被害人之法益，各行為之獨立
    性極為薄弱，依一般社會健全概念，在時間差距上，難以強
    行分開，在刑法評價上，以視為數個舉動之接續施行，合為
    包括之一行為予以評價，較為合理，應均僅論以接續犯之一
    罪。
  ㈢被告2 人就如附表二各編號所示之犯行，其等及「小K」、「
    小K 」所指派之人與其他不詳詐欺集團成員間，有犯意  聯
    絡及行為分擔，均為共同正犯。
　㈣被告2 人所犯如附表二各編號所示不同被害人之各次詐欺取
    財犯行（共12次），犯意各別，行為互殊，應予分論併罰。
  ㈤又按組織犯罪防制條例於106 年4 月19日修正公布，並自同
    年4 月21日起生效施行，該條例第2 條第1 項修正為「本條
    例所稱犯罪組織，指3 人以上，以實施強暴、脅迫、詐欺、
    恐嚇為手段或最重本刑逾5 年有期徒刑之罪，所組成具有持
    續性及牟利性之有結構性組織」；107 年1 月3 日再將該條
    項修正為「具有持續性『或』牟利性之有結構性組織」。而
    組織犯罪防制條例係藉由防制組織型態之犯罪活動為手段，
    以達成維護社會秩序、保障人民權益之目的，乃於該條例第
    3 條第1 項前段與後段，分別對於「發起、主持、操縱、指
    揮」及「參與」犯罪組織者，依其情節不同而為處遇，行為
    人雖有其中一行為（如參與），不問其有否實施各該手段（
    如詐欺）之罪，均成立本罪。然在未經自首或有其他積極事
    實，足以證明其確已脫離或解散該組織之前，其違法行為，
    仍繼續存在，即為行為之繼續，而屬單純一罪，至行為終了
    時，仍論為一罪。又刑法上一行為而觸犯數罪名之想像競合
    犯存在之目的，在於避免對於同一不法要素予以過度評價。
    自然意義之數行為，得否評價為法律概念之一行為，應就客
    觀構成要件行為之重合情形、主觀意思活動之內容、所侵害
    之法益與行為間之關連性等要素，視個案情節依社會通念加
    以判斷。刑法刪除牽連犯之規定後，原認屬方法目的或原因
    結果，得評價為牽連犯之二犯罪行為間，如具有局部之同一
    性，或其行為著手實行階段可認為同一者，得認與一行為觸
    犯數罪名之要件相侔，依想像競合犯論擬。倘其實行之二行
    為，無局部之重疊，行為著手實行階段亦有明顯區隔，依社
    會通念難認屬同一行為者，應予分論併罰。因而，行為人以
    一參與詐欺犯罪組織，並分工加重詐欺行為，同時觸犯參與
    犯罪組織罪及加重詐欺取財罪，雖其參與犯罪組織之時、地
    與加重詐欺取財之時、地，在自然意義上非完全一致，然二
    者仍有部分合致，且犯罪目的單一，依一般社會通念，認應
    評價為一罪方符合刑罰公平原則，應屬想像競合犯，如予數
    罪併罰，反有過度評價之疑，實與人民法律感情不相契合（
    最高法院107 年台上字第1066號判決意旨參照）。本件被告
    曹禮坤雖為本案犯行具有犯意聯絡之共同正犯，惟依本件卷
    內證據，僅能認其僅係受被告呂濠志之請託，提領被害人款
    項交予被告呂濠志轉致詐欺集團成員，尚不足認被告曹禮坤
    係受被告呂濠志所指揮之成員，或其與該詐欺集團其他成員
    尚有其他聯繫或有所分贓，尚難認定被告曹禮坤有加入該詐
    欺集團為成員，而有參與犯罪組織之犯罪。而被告呂濠志雖
    經本院認有參與「小K 」及其他不詳成員等3 人以上所組成
    之詐欺集團，負責提領車手之工作，其所參與之詐欺集團，
    固係以詐術為手段，具有持續性、牟利性之有結構性組織，
    而構成組織犯罪防制條例第3 條第1 項後段之參與犯罪組織
    罪，然檢察官於本件起訴意旨並未就被告2 人此部分參與犯
    罪組織犯行提起公訴；又被告二人為本件犯行前之106 年6 
    月30日已有擔任車手參與具有持續性及牟利性組織犯罪而犯
    三人以上共同詐欺取財罪，業經臺灣臺北地方檢察署檢察官
    以107 年度偵字第800 、801 、911 、2224、2820、11558 
    號提起公訴，現另由臺灣臺北地方法院以107 年度訴字第89
    0 號案件審理中，有上開起訴書、本院被告前案紀錄表在卷
    可參，則被告2 人是否即為該詐欺集團首次加重詐欺取財犯
    行甚或組織嚴密之故技重施，而觸犯參與犯罪組織罪嫌部分
    ，難認為即屬本件起訴效力所及，本院無從審酌論處，附此
    敘明。
  ㈥另洗錢防制法所稱洗錢，指下列行為：一、意圖掩飾或隱匿
    特定犯罪所得來源，或使他人逃避刑事追訴，而移轉或變更
    特定犯罪所得。二、掩飾或隱匿特定犯罪所得之本質、來源
    、去向、所在、所有權、處分權或其他權益者。三、收受、
    持有或使用他人之特定犯罪所得，洗錢防制法第2 條定有明
    文。而有第2 條各款所列洗錢行為者，處7 年以下有期徒刑
    ，併科新臺幣500 萬元以下罰金，固亦為同法第14條第1 項
    所明定。惟按依洗錢防制法第2 條第1 款、第2 款之規定，
    意圖掩飾或隱匿特定犯罪所得來源，或使他人逃避刑事追訴
    ，而移轉或變更特定犯罪所得；掩飾或隱匿犯罪所得之本質
    、來源、去向、所在、所有權、處分權或其他權益者或收受
    、持有或使用他人之特定犯罪所得，方構成洗錢行為。是掩
    飾詐欺取財犯罪所得去向之行為，固可構成洗錢罪，惟是否
    為洗錢行為，自應就犯罪全部過程加以觀察，包括有無因而
    使犯罪所得之財物或財產上利益之性質、來源、所在地、所
    有權或其他權利改變，因而妨礙犯罪之追查或處罰，或有無
    阻撓或危及犯罪所得之財物或財產上利益來源追查或處罰之
    行為在內。本件被告曹禮坤、呂濠志操作自動提款機提領被
    害人或告訴人匯入金融帳戶內之款項，復行將款項交予其他
    詐欺集團成員，核屬將詐欺取財之犯罪所得，置於本案詐欺
    集團實力支配下之舉，而應視為詐欺取財犯行之一部分，被
    告2 人之行為並非將犯罪所得移轉予非詐欺集團成員，抑或
    變更犯罪所得存在狀態以達成隱匿效果，也非將贓款來源合
    法化，亦非製造金流斷點，妨礙金融秩序，無從掩飾或切斷
    該財務與詐欺取財犯罪之關聯性，故被告2 人所為本案犯行
    ，至多僅足評價為取得詐欺犯罪所得之行為，尚與洗錢防制
    法規範之行為要件有間，不能認定被告2 人成立洗錢防制法
    第14條第1 項之洗錢罪，檢察官於本件雖未就此部分提起公
    訴，然因涉及是否具有想像競合犯之裁判上一罪關係，而有
    刑事訴訟法第267 條所定起訴效力擴張之問題，亦併予敘明
    。
三、維持原判決關於被告呂濠志部分及駁回上訴理由： 　　
　㈠原審以被告呂濠志犯罪事證明確，適用刑法第28條、第339 
    條之4 第1 項第2 款、第38條第2 項前段、第38條之1 第1 
    項前段、第3 項、第51條第5 款等規定，並審酌被告呂濠志
    前已因為詐欺集團蒐集人頭帳戶而有糾紛，竟復加入「小K 
    」等人組成之詐欺集團，從事提領詐欺贓款之車手分工，助
    長詐欺集團財產犯罪之風氣，致被害人受騙匯款至人頭帳戶
    ，擾亂金融交易往來秩序，影響層面廣泛，所為實值非難，
    兼衡被告呂濠志犯後坦認部分犯罪事實，且未能與告訴人或
    被害人達成和解，賠償損失，惟念其僅係擔任取款車手，並
    非處於本案詐欺集團之核心地位、如附表二各編號所示各被
    害人遭詐騙匯入各人頭帳戶內之金額、被告從事提領詐騙款
    項之獲利情形，及被告自陳高職畢業之智識程度，未婚、與
    家人同住，被告呂濠志從事工地粗工工作，月入約新臺幣3 
    萬元之家庭經濟與生活狀況，其犯罪動機、目的、手段等一
    切情狀，分別量處如附表一「原判決主文罪名及宣告刑與沒
    收」欄各編號所示之宣告刑。並定應執行有期徒刑3 年6 月
    ；復就沒收說明：1.按供犯罪所用、犯罪預備之物或犯罪所
    生之物，屬於犯罪行為人者，得沒收之；犯罪所得，屬於犯
    罪行為人者，沒收之。但有特別規定者，依其規定；前二項
    之沒收，於全部或一部不能沒收或不宜執行沒收時，追徵其
    價額，刑法第38條第2 項前段、第38條之1 第1 項、第3 項
    分別定有明文；又犯罪所得之沒收、追繳或追徵，在剝奪犯
    罪行為人之實際犯罪所得，其重點置於所受利得之剝奪，故
    無利得者自不生剝奪財產權之問題，是二人以上共同犯罪，
    關於犯罪所得之沒收、追徵，應各按其實際利得數額負責，
    並非須負連帶責任（最高法院104 年度第13次刑事庭會議決
    議、105 年台上字第1733號判決參照）。被告呂濠志提領被
    害人匯入之詐欺款項，可獲取詐欺款項2 %作為報酬，餘款
    則交予「小K 」指派前來之人取走，業經被告呂濠志供述綦
    詳（見偵卷第536 頁），則被告呂濠志因詐欺而收取之犯罪
    所得，經計算後分別為如附表二各編號所示之金額（詳附表
    二各編號所載）；該等未扣案犯罪所得，應依第38條之1 第
    1 項前段之規定，均予宣告沒收，併依同條第3 項之規定，
    均諭知於全部或一部不能沒收或不宜執行沒收時，追徵其價
    額；2.另就共同正犯犯罪所得之沒收，往昔實務雖採連帶沒
    收之見解；惟按沒收，是以犯罪為原因，對於物之所有人剝
    奪其所有權，並將之強制收歸國有的處分，其重點在於所受
    利得之剝奪。故無利得者，本不應生剝奪財產權之問題。參
    諸民事法上多數利得人不當得利之返還，並無連帶負責之適
    用，因此即令二人以上共同犯罪，關於犯罪所得之沒收或追
    徵，亦應各按其實際利得數額負責，而非負連帶責任，始屬
    合理；此與犯罪所得之追繳並發還被害人，重在填補損害而
    應負連帶返還之責任（司法院院字第2024號解釋參照）及以
    犯罪所得作為犯罪構成（或加重）要件類型者，基於共同正
    犯應對犯罪之全部事實負責，則就所得財物應合併計算之情
    形，迥然不同；據此，最高法院於104 年度第13次刑事庭會
    議，決議將往昔採連帶沒收共同正犯犯罪所得之相關見解，
    以不合時宜，不再供參考，並改採應就共同正犯各人實際分
    受所得之數額為沒收，實值贊同。至於共同正犯各人實際上
    究竟有無犯罪所得，或其犯罪所得究竟多寡，應由事實審法
    院綜合卷證資料及調查所得認定之（最高法院105 年台上字
    第2501號判決參照）；本件被告所提領如附表二各編號所示
    林張月嬌等12人遭詐欺之款項，於扣除被告呂濠志之報酬後
    ，已全數交付「小K 」指派前來之人取走，本院查無事證足
    以證明被告確有收執該等款項，此外，亦乏證據證明被告與
    詐欺集團成員就上開款項享有共同處分權，是自難將詐欺集
    團成員自被告呂濠志取得之上開款項，認屬被告犯罪所獲得
    之利益，依上說明，自無從依刑法關於沒收之規定於本案宣
    告沒收。
  ㈡經核原判決此部分認事用法均無違誤，量刑亦屬妥適。被告
    呂濠志雖於本院審理時經合法通知未到案，被告呂濠志上訴
    以原判決為考量被告係受到綽號小K的威脅，且量刑太重為
    由，指摘原判決。惟按關於刑之量定，係實體法上賦予法院
    得為自由裁量之事項，倘其量刑已以行為人之行為罪責為基
    礎，並斟酌刑法第57條各款所列情狀，在法定刑度內，酌量
    科刑，如無偏執一端，致明顯失出失入情形，上級審法院即
    不得單就量刑部分遽指為不當或違法。原判決已逐一剖析，
    並就卷內證據資料參互審酌，認定被告呂濠志確有參與三人
    以上之詐騙集團而犯如附表二所示各編號之詐欺取財之犯行
    ，且已審酌刑法第57條各項事由，均業已如前述，被告呂濠
    志之上訴並無理由，應予駁回。　　
四、撤銷原判決即關於被告曹禮坤部分之理由及科刑審酌事項：
  ㈠原審就此部分據以論罪科刑，固非無見，惟：被告曹禮坤雖
    否認犯行，且未賠償被害人損害；然按關於刑之量定，係實
    體法上賦予法院得為自由裁量之事項，量刑以行為人之行為
    罪責為基礎，並斟酌刑法第57條各款所列情狀，在法定刑度
    內，酌量科刑；再按法律上屬於自由裁量之事項，並非概無
    法律性之拘束，自由裁量係於法律一定之外部性界限內（以
    定執行刑言，即不得違反刑法第51條之規定）使法官具體選
    擇以為適當之處理，因此在裁量時必須符合所適用法規之目
    的，即須受比例原則、公平正義原則等規範，謹守法律秩序
    之理念，體察法律之規範目的，使其結果實質正當，合於自
    由裁量之內部性界限，而定應執行之刑，亦屬自由裁量之範
    圍，其應受此項內部性界限之拘束，要屬當然，最高法院80
    年度台非字第476 號判例、96年度台上字第7583號判決意旨
    足供參考；本院認被告曹禮坤與同案被告呂濠志相較，被告
    呂濠志參與犯罪之程度及犯罪所得顯高於被告曹禮坤，且本
    案共12件，均由被告呂濠志指示被告曹禮坤領錢，且均由被
    告呂濠志有犯罪所得，查無被告曹禮坤有何犯罪所得（詳後
    述），原審卻就於各罪就被告呂濠志、曹禮坤為相同之刑度
    ，罪刑不相當，於法不當。被告曹禮坤仍執陳詞否認犯行，
    雖無理由，原判決此部分既有前揭瑕疵，自應由本院將原判
    決關於被告曹禮坤部分予以撤銷改判。
　㈡爰審酌被告曹禮坤正值青壯年，不思循正當管道獲取財物，
    竟與呂濠志參與詐騙集團行騙，侵害告訴人之財產法益，破
    壞社會秩序，所為應予非難，兼衡被告曹禮坤犯罪後否認犯
    行，惟於本院辯論終結後陳報其與附表二編號2 之被害人鄭
    微磬以新臺幣4 千元達成民事和解，與附表二編號9 之被害
    人馬海鳳商談和解事宜中(詳陳報狀、協議書)之態度，其係
    擔任取款車手，並非處於本案詐欺集團之核心地位、如附表
    二各編號所示各被害人遭詐騙匯入各人頭帳戶內之金額、從
    事提領詐騙款項，惟並未獲得報酬情形，及被告自陳高職畢
    業之智識程度，未婚、與家人同住，曾從美髮工作及兼職外
    送，目前因開刀出院沒有工作之家庭經濟與生活狀況，其犯
    罪動機、目的、手段等一切情狀，量處如主文第2 項所示之
    刑（詳附表一各編號「撤銷改判(曹禮坤部分)之本院主文欄
    」所示之宣告刑），並定其應執行刑。
　㈢沒收之說明：　
　1.按供犯罪所用、犯罪預備之物或犯罪所生之物，屬於犯罪行
    為人者，得沒收之；犯罪所得，屬於犯罪行為人者，沒收之
    。但有特別規定者，依其規定；前二項之沒收，於全部或一
    部不能沒收或不宜執行沒收時，追徵其價額，刑法第38條第
    2 項前段、第38條之1 第1 項、第3 項分別定有明文。又犯
    罪所得之沒收、追繳或追徵，在剝奪犯罪行為人之實際犯罪
    所得，其重點置於所受利得之剝奪，故無利得者自不生剝奪
    財產權之問題，是二人以上共同犯罪，關於犯罪所得之沒收
    、追徵，應各按其實際利得數額負責，並非須負連帶責任（
    最高法院104 年度第13次刑事庭會議決議、105 年台上字第
    1733號判決參照）。
  2.本件扣案之IPHONE廠牌金色手機（含門號0000000000號SIM
    卡1 張）1 支，係被告曹禮坤所有，並供其與被告呂濠志聯
    繫本案領取贓款犯行，乃屬被告所有供本案犯罪所用之物，
    業經被告曹禮坤供承明確（見偵卷第43頁，原審卷第273 頁
    ），爰依刑法第38條第2 項前段之規定，宣告沒收。
　3.另扣案之上衣3 件，固為被告曹禮坤所有，並於其為本件提
    領贓款犯行時所穿著，惟其供稱：「該3 件上衣是我平常在
    穿的衣服」（見偵卷第23頁），而卷內並無證據證明被告曹
    禮坤與穿著該等上衣提款時有用為掩飾身分所用，抑或僅是
    當時剛好穿著該等上衣，即難認該3 件上衣與其本案犯罪有
    直接關聯而屬供犯罪所用之物，不予宣告沒收。
  4.被告呂禮坤供稱：「我領款都交給被告呂濠志，沒有酬勞，
    也沒給我好處。」等語（見偵卷第43、529頁），證人即被
    告呂濠志亦供證：「我沒有給被告曹禮坤好處，就純粹幫忙
    。」等語（見原審卷第243 頁），而卷內既亦無其他證據足
    認被告曹禮坤曾自本案詐欺犯罪獲取任何犯罪所得，尚無從
    認定被告曹禮坤因本案詐欺犯行而有實際犯罪所得，自無犯
    罪所得應予宣告沒收之問題。
　5.至本件被告曹禮坤、呂濠志所提領如附表二各編號所示林張
    月嬌等12人遭詐欺之款項，於扣除被告呂濠志之報酬後，已
    全數交付「小K 」指派前來之人取走，詳後述，本院查無事
    證足以證明被告曹禮坤確有收執該等款項，此外，亦乏證據
    證明被告曹禮坤與詐欺集團成員就上開款項享有共同處分權
    ，是自難將詐欺集團成員自被告呂濠志取得之上開款項，認
    屬被告曹禮坤犯罪所獲得之利益，依上說明，自無從依刑法
    關於沒收之規定於本案宣告沒收，附此敘明。
五、不另為無罪諭知：
　㈠公訴意旨另略以：被告曹禮坤、呂濠志之本案提領詐欺集團
    贓款之犯行，同時涉有洗錢防制法第15條第1 項第2 款之以
    不正方法取得他人向金融機構申請開立之帳戶罪嫌。
　㈡被告曹禮坤於本院審理時及被告呂濠志於原審審理時均否認
    此部分以不正方法取得他人向金融機構申請開立之帳戶犯行
    ，辯稱其等僅負責領款等語。經查：
  1.按洗錢防制法雖於105 年12月28日修正公布，並於106 年6
    月28日生效施行，鑑於不法金流未必可與特定犯罪進行連結
    ，但依犯罪行為人取得該不法金流之方式，已明顯與洗錢防
    制規定相悖，有意規避洗錢防制規定，為落實洗錢防制，避
    免不法金流流動，對於規避洗錢防制規定而取得不明財產者
    ，亦應處罰，故本次修正參考澳洲刑法立法例增訂「特殊洗
    錢罪」，不以查有前置犯罪（predicate offense ，亦即現
    行條文第3 條所定之重大犯罪）之情形為必要；但為兼顧罪
    刑明確性之要求，爰應合理限制適用範圍，而於該法第15條
    第1 項規定：「收受、持有或使用之財物或財產上利益，有
    下列情形之一，而無合理來源且與收入顯不相當者，處6 月
    以上5 年以下有期徒刑，得併科500 萬元以下罰金：一、冒
    名或以假名向金融機構申請開立帳戶。二、以不正方法取得
    他人向金融機構申請開立之帳戶。三、規避第7 條至第10條
    所定洗錢防制程序」。其中第1 項第2 款所謂「以不正方法
    取得他人向金融機構申請開立之帳戶」之犯罪類型，係指行
    為人以不正方法取得他人向金融機構申請開立之帳戶後，用
    來收受、持有或使用財物或財產上利益，而該財物或財產上
    利益無合理來源且與行為人之收入顯不相當；參以本條立法
    理由略以：「行為人雖未使用冒名或假名之方式為交易，然
    行為人以不正方法，例如：向無特殊信賴關係之他人租用、
    購買或施用詐術取得帳戶使用，製造金流斷點，妨礙金融秩
    序。此又以我國近年詐騙集團車手在臺以複製或收受包裹取
    得之提款卡大額提取詐騙款項案件為常見。況現今個人申請
    金融帳戶極為便利，行為人捨此而購買或租用帳戶，甚至詐
    取帳戶使用，顯具高度隱匿資產之動機，更助長洗錢犯罪發
    生，爰為第1 項第2 款規定」等語，依前開立法說明可知，
    洗錢防制法第15條第1 項第2 款之規定，係無法認定該法第
    3 條之前置犯罪存在時，對於特別規避洗錢防制法規定態樣
    之行為適用之補充規定，可見以不正方法取得他人之金融機
    構帳戶使用，藉由製造金流斷點（切斷資金與其來源行為之
    關連性）而隱匿可疑犯罪資產，固為該法增訂應予處罰之「
    特殊洗錢」犯罪類型（即通稱「人頭帳戶」之犯罪）；惟若
    行為人以不正方法取得他人之金融機構帳戶，其目的即在於
    取得該帳戶內之財物，提領行為僅係獲取犯罪所得之手段，
    且該不正方法本身已構成刑法相關罪名，則行為人既未另行
    製造金流斷點而隱匿資產，亦未合法化犯罪所得之來源，仍
    可一目了然來源之不法性，是依上開說明，究與洗錢防制法
    第15條第1 項第2 款之犯罪構成要件不相合致，應非該條新
    增特殊洗錢犯罪類型之立法本旨。
  2.本件被告呂濠志、曹禮坤雖於本案擔任負責提領贓款之車手
    ，然其等依詐欺集團成員之指示，持提款卡提領款項，其提
    領款項之目的係在取得該帳戶內之財物，且提領之款項係該
    帳戶內之詐欺犯罪所得，其提領行為僅係為獲取犯罪所得之
    手段，本應視為詐欺取財犯行之一部分，而應論以刑法之加
    重詐欺取財罪，當無再適用洗錢防制法第15條第1 項第2 款
    規定予以論罪之餘地；況被告2 人所取得之提款卡係由詐欺
    集團成員所交付，本無從得悉該提款卡所屬帳戶之所有人，
    且依卷內現存事證，亦無從認定被告2 人實際參與取得所持
    用提款卡之相關事宜，自難認被告2 人就其所持用之提款卡
    來源係以不正方法取得乙節明知或有所預見，再被告2 人於
    本案所為僅係持提款卡以提領帳戶內款項，目的應係在於取
    得該帳戶內之財物，所為之提領行為亦僅係為獲取犯罪所得
    之手段，被告2 人並未另行製造金流斷點以隱匿犯罪所得，
    亦未合法化犯罪所得之來源，仍可一目了然來源之不法性，
    是被告2 人上開所為自難以洗錢防制法第15條第1 項第2 款
    之規定相繩；惟檢察官起訴意旨認此部分與前開經論罪科刑
    之加重詐欺取財罪間，有想像競合犯之裁判上一罪關係，爰
    不另為無罪之諭知，亦無不合。　
六、被告呂濠志經合法傳喚，無正當理由不到庭，爰不待其等陳
    述，逕行判決。
據上論斷，應依刑事訴訟法第371 條、第368 條、第369 條第1
項前段、第364 條、第299 條第1 項前段，刑法第28條、第339 
條之4 第1 項第2 款、第38條第2 項前段、第51條第5 款，判決
如主文。
本案經檢察官陳姿雯提起公訴，檢察官謝宗甫到庭執行職務。
中　　華　　民　　國　　109 　年　　4 　　月　　22　　日
　　　　　　　　　刑事第十七庭  審判長法　官  鄭水銓
　　　　　　　　　　　　　　　　　　  法　官  鍾雅蘭
　　　　　　　　　　　　　　　　　　  法　官  黃雅芬
以上正本證明與原本無異。
如不服本判決，應於收受送達後20日內向本院提出上訴書狀，其
未敘述上訴之理由者並得於提起上訴後20日內向本院補提理由書
（均須按他造當事人之人數附繕本）「切勿逕送上級法院」。
                                      書記官  鄭雅云
中　　華　　民　　國　　109 　年　　4 　　月　　22　　日
附錄：本案論罪科刑法條全文　　　　　　　　　　　　　　　
中華民國刑法第339條之4：
犯第339 條詐欺罪而有下列情形之一者，處1 年以上7 年以下有
期徒刑，得併科1 百萬元以下罰金：
一、冒用政府機關或公務員名義犯之。
二、三人以上共同犯之。
三、以廣播電視、電子通訊、網際網路或其他媒體等傳播工具，
    對公眾散布而犯之。
前項之未遂犯罰之。

附表一：
編號 犯罪事實 上訴駁回(呂濠志部分)之原判決主文罪名及宣告刑與沒收 撤銷改判(曹禮坤部分)之本院主文罪名及宣告刑與沒收 1 事實欄一暨  附表二編號1 呂濠志三人以上共同犯詐欺取財罪，處有期徒刑壹年貳月。未扣案之犯罪所得新臺幣貳仟元沒收，於全部或一部不能沒收或不宜執行沒收時，追徵其價額。 曹禮坤三人以上共同犯詐欺取財罪，處有期徒刑壹年壹月。扣案之IPHONE廠牌金色手機（含門號○○○○○○○○○○號SIM 卡壹張）壹支沒收。  2 事實欄一暨  附表二編號2 呂濠志三人以上共同犯詐欺取財罪，處有期徒刑壹年貳月。未扣案之犯罪所得新臺幣肆佰元沒收，於全部或一部不能沒收或不宜執行沒收時，追徵其價額。 曹禮坤三人以上共同犯詐欺取財罪，處有期徒刑壹年壹月。扣案之IPHONE廠牌金色手機（含門號○○○○○○○○○○號SIM 卡壹張）壹支沒收。  3 事實欄一暨  附表二編號3 呂濠志三人以上共同犯詐欺取財罪，處有期徒刑壹年貳月。未扣案之犯罪所得新臺幣參佰捌拾元沒收，於全部或一部不能沒收或不宜執行沒收時，追徵其價額。 曹禮坤三人以上共同犯詐欺取財罪，處有期徒刑壹年壹月。扣案之IPHONE廠牌金色手機（含門號○○○○○○○○○○號SIM 卡壹張）壹支沒收。  4 事實欄一暨  附表二編號4 呂濠志三人以上共同犯詐欺取財罪，處有期徒刑壹年貳月。未扣案之犯罪所得新臺幣柒拾玖元沒收，於全部或一部不能沒收或不宜執行沒收時，追徵其價額。 原判決關於曹禮坤部分撤銷。 曹禮坤三人以上共同犯詐欺取財罪，處有期徒刑壹年壹月。扣案之IPHONE廠牌金色手機（含門號○○○○○○○○○○號SIM 卡壹張）壹支沒收。 5 事實欄一暨  附表二編號5 呂濠志三人以上共同犯詐欺取財罪，處有期徒刑壹年貳月。未扣案之犯罪所得新臺幣壹仟玖佰捌拾元沒收，於全部或一部不能沒收或不宜執行沒收時，追徵其價額。 曹禮坤三人以上共同犯詐欺取財罪，處有期徒刑壹年壹月。扣案之IPHONE廠牌金色手機（含門號○○○○○○○○○○號SIM 卡壹張）壹支沒收。  6 事實欄一暨  附表二編號6 呂濠志三人以上共同犯詐欺取財罪，處有期徒刑壹年貳月。未扣案之犯罪所得新臺幣貳仟玖佰玖拾捌元沒收，於全部或一部不能沒收或不宜執行沒收時，追徵其價額。 曹禮坤三人以上共同犯詐欺取財罪，處有期徒刑壹年壹月。扣案之IPHONE廠牌金色手機（含門號○○○○○○○○○○號SIM 卡壹張）壹支沒收。  7 事實欄一暨  附表二編號7 呂濠志三人以上共同犯詐欺取財罪，處有期徒刑壹年貳月。未扣案之犯罪所得新臺幣壹仟元沒收，於全部或一部不能沒收或不宜執行沒收時，追徵其價額。 曹禮坤三人以上共同犯詐欺取財罪，處有期徒刑壹年壹月。扣案之IPHONE廠牌金色手機（含門號○○○○○○○○○○號SIM 卡壹張）壹支沒收。  8 事實欄一暨  附表二編號8 呂濠志三人以上共同犯詐欺取財罪，處有期徒刑壹年貳月。未扣案之犯罪所得新臺幣壹仟玖佰玖拾捌元沒收，於全部或一部不能沒收或不宜執行沒收時，追徵其價額。 曹禮坤三人以上共同犯詐欺取財罪，處有期徒刑壹年壹月。扣案之IPHONE廠牌金色手機（含門號○○○○○○○○○○號SIM 卡壹張）壹支沒收。  9 事實欄一暨  附表二編號9 呂濠志三人以上共同犯詐欺取財罪，處有期徒刑壹年貳月。未扣案之犯罪所得新臺幣貳仟貳佰元沒收，於全部或一部不能沒收或不宜執行沒收時，追徵其價額。 曹禮坤三人以上共同犯詐欺取財罪，處有期徒刑壹年壹月。扣案之IPHONE廠牌金色手機（含門號○○○○○○○○○○號SIM 卡壹張）壹支沒收。  10 事實欄一暨  附表二編號10 呂濠志三人以上共同犯詐欺取財罪，處有期徒刑壹年貳月。未扣案之犯罪所得新臺幣貳仟元沒收，於全部或一部不能沒收或不宜執行沒收時，追徵其價額。 曹禮坤三人以上共同犯詐欺取財罪，處有期徒刑壹年壹月。扣案之IPHONE廠牌金色手機（含門號○○○○○○○○○○號SIM 卡壹張）壹支沒收。  11 事實欄一暨  附表二編號11 呂濠志三人以上共同犯詐欺取財罪，處有期徒刑壹年貳月。未扣案之犯罪所得新臺幣拾陸元沒收，於全部或一部不能沒收或不宜執行沒收時，追徵其價額。 曹禮坤三人以上共同犯詐欺取財罪，處有期徒刑壹年壹月。扣案之IPHONE廠牌金色手機（含門號○○○○○○○○○○號SIM 卡壹張）壹支沒收。  12 事實欄一暨  附表二編號12 呂濠志三人以上共同犯詐欺取財罪，處有期徒刑壹年貳月。未扣案之犯罪所得新臺幣壹仟伍佰捌拾元沒收，於全部或一部不能沒收或不宜執行沒收時，追徵其價額。 曹禮坤三人以上共同犯詐欺取財罪，處有期徒刑壹年壹月。扣案之IPHONE廠牌金色手機（含門號○○○○○○○○○○號SIM 卡壹張）壹支沒收。  

附表二：
編號 被害人 詐騙時間 （民國） 詐騙方式  匯款時間 （民國） 匯款金額（新臺幣） 匯入人頭 帳戶    提款時間（民國） 提款地點  提款金額（新臺幣） 證據 1 林張月嬌（提告） 106年7月5 日上午11時 詐欺集團 成員冒充 林張月嬌 友人之子 撥打電話 向林張月 嬌詐稱有 急用，借 款10萬元 106 年7  月5 日上 午11時51 分6秒    10萬元  大眾銀行 帳號000- 00000000 0000 號  ⒈106年7月5    日下午12時   12分20秒 ⒉106年7月5 日下午12時12分46秒 ⒊106年7月5 日下午12時13分31秒 ⒋106年7月5 日下午12時14分2秒 ⒌106年7月5 日下午12時14分37秒 臺北市○ ○區○○ 街00號萊 爾富超商 ⒈2萬元 ⒉2萬元 ⒊2萬元 ⒋2萬元 ⒌2萬元 ▲被告呂濠志犯罪所得2千元 1.證人即告訴人林張月嬌於警詢之陳述（見偵卷第109 至111 頁）。 2.基隆市政府警察局第一分局延平街派出所受理詐騙帳戶通報警示簡便格式表、受理刑事案件報案三聯單（見偵卷第106 、107 頁）。 3.第一商業銀行匯款申請書回條（見偵卷第108 頁）。 4.元大銀行（按大眾銀行自107 年1 月1 日起併入元大銀行）客戶往來交易明細（見偵卷第587頁）。 2 鄭微磬（ 未提告） 106 年7月5日下午4時 48分許 詐欺集團 成員撥打 電話向鄭 微磬詐稱 鄭微磬訂 購化妝品 ，因系統 作業問題 取消訂貨 ，致鄭微 磬不疑有 他依指示 操作匯款 106年7 月5 日下午5 時27分15秒 2 萬152 元  玉山銀行 帳號000-0000000000000000號   106 年7 月 5 日下午5  時32分9秒  臺北市○ ○區○○ 街00號萊 爾富超商 2萬元 ▲被告呂濠志犯罪所得400元 1.證人即被害人鄭微磬於警詢之陳述（見偵卷第198 、199 頁）。 2.內政部警政署反詐騙諮詢專線紀錄表（見偵卷第195、196頁）。 3.嘉義縣警察局朴子分局北美派出所受理刑事案件報案三聯單（見偵卷第197 頁）。 4.嘉義縣警察局朴子分局北美派出所受理詐騙帳戶通報警示簡便格式表（見偵卷第202 頁）。 5.郵政自動櫃員機交易明細表（見偵卷第203 頁）。 6.嘉義縣警察局朴子分局北美派出所受理各類案件紀錄表（見偵卷第204 頁）。 7.玉山銀行交易明細資料（見偵卷第584 頁）。 3 胡凱銘（ 提告）  106年7月5日下午4時 20分 詐欺集團 成員撥打 電話向胡 凱銘詐稱 胡凱銘先 前網購時 員工輸入 錯誤，胡 凱銘不疑 有他而依 指示匯款 106 年7  月5 日下 午5 時11 分34秒  1 萬9,989元 玉山銀行 帳號000- 00000000 00000000 號      106年7月5 日下午5時26分58秒 臺北市○ ○區○○ 街00號萊 爾富超商 1萬9,000 元 ▲被告呂濠志之犯罪所得380元 1.證人即告訴人胡凱銘於警詢之陳述（見偵卷第169、170 頁）。 2.彰化縣警察局北斗分局中和派出所陳報單、受理各類案件紀錄表（見偵卷第167、168頁）。 3.彰化縣警察局北斗分局中和派出所受理詐騙帳戶通報警示簡便格式表（見偵卷第171 頁）。 4.台中銀行自動櫃員機交易明細表、存摺封面影本（見偵卷第172、173 頁）。 5.彰化縣警察局北斗分局中和派出所受理刑事案件報案三聯單（見偵卷第174 頁）。 6.玉山銀行交易明細資料（見偵卷第584 頁）。 4 林盈璇（ 提告）  106年7月5日下午5時 30分許 詐欺集團 成員撥打 電話向林 盈璇詐稱 其之前網 路購物時 員工設定 錯誤，林 盈璇不疑 有他而依 指示操作 ATM      106年7 月5 日下午6 時9分29秒 3,970元 玉山銀行 帳號000- 00000000 00000000 號      106年7月5 日下午6時11分7秒 臺北市○ ○區○○ 街00號萊 爾富超商 3,970元 ▲被告呂濠志之犯罪所得79元  1.證人即告訴人林盈璇於警詢之陳述（見偵卷第184 至186 頁）。 2.臺南市政府警察局善化分局善化派出所陳報單（見偵卷第183頁）。 3.內政府警政署反詐騙案件紀錄表（見偵卷第187 、188 頁）。 4.國泰世華銀行自動櫃員機交易明細表（見偵卷第191 頁）。 5.臺南市政府警察局善化分局善化派出所受理詐騙帳戶通報警示簡便格式表、金融機構聯防機制通報單（見偵卷第192 至194頁）。 6.玉山銀行交易明細資料（見偵卷第584 頁）。 5 吳清火（ 未提告） 106年7月13 日、14日某時 詐欺集團 成員撥打 電話予吳 清火，謊 稱係吳清 火友人， 需商借10 萬元，吳 清火不疑 有他而委 請其妻周 淑嘉匯款 至指定帳 戶      106 年7  月14日上 午11時54 分47秒  10萬元 合作金庫 帳號000- 00000000 00000號  ⒈106 年7 月14日下午12時24分38秒 ⒉106 年7 月14日下午12時25分5秒 ⒊106 年7 月14日下午12時25分42秒 ⒋106 年7 月14日下午12時26分14秒 ⒌106 年7 月14日下午12時26分58秒 臺北市○ ○區○○ 街00號萊 爾富超商 ⒈2萬元 ⒉2萬元 ⒊2萬元 ⒋2萬元 ⒌1萬9千元 ▲被告呂濠志之犯罪所得1980元▲  1.證人即被害人吳清火於警詢之陳述（見偵卷第205 、206 頁）。 2.新北市政府警察局瑞芳分局瑞芳派出所受理刑事案件報案三聯單、受理詐騙帳戶通報警示簡便格式表、受理各類案件紀錄表（周淑嘉為吳清火之配偶）（見偵卷第207 至209 頁）。 3.吳清火之郵政跨行匯款申請書（周淑嘉為吳清火之配偶）（見偵卷第210 頁）。 4.合作金庫銀行交易資料明細（見偵卷第581頁）。  6 吳雄彪（ 提告）  106年7月13 日  詐欺集團 成員冒充 吳雄彪之 子，撥打 電話予吳 雄彪佯稱 需錢周轉 ，吳雄彪 不疑有他 而依指示 匯款    106 年7  月13日下 午3 時15 分4 秒  30萬元 郵局帳號 000-0000 00000000 00號    ⒈106 年7 月14日上午12時0 分50秒 ⒉106 年7 月14日上午12時1 分31秒 ⒊106 年7 月14日上午12時2分12秒 ⒋106 年7 月14日上午12時2 分51秒 ⒌106 年7 月14日上午12時3分34秒 ⒍106 年7 月14日上午12時4分15秒 ⒎106 年7 月14日上午12時4分55秒 ⒏106 年7 月14日上午12時6分2秒 ⒐106 年7 月14日上午12時18分46秒 臺北市○ ○區○○ 街0號       臺北市○ ○區○○ ○路000  ○000 號 1 樓OK超 商       ⒈2萬元 ⒉2萬元 ⒊2萬元 ⒋2萬元 ⒌2萬元 ⒍2萬元 ⒎2萬元 ⒏9000元 ⒐900元 ▲被告呂濠志之犯罪所得2998元 1.證人即告訴人吳雄彪於警詢之陳述（見偵卷第232 至235 頁）。 2.高雄市政府警察局三民第二分局覺民派出所陳報單（見偵卷第231 頁）。 3.高雄市政府警察局三民第二分局覺民派出所受理各類案件紀錄表、受理刑事案件報案三聯單（見偵卷第236 至238 頁）。 4.郵局存摺封面影本（見偵卷第239 頁）。 5.郵局客戶歷史交易清單（見偵卷第547 至547-1頁）。 7 謝慶隆（ 未提告） 106年7月17日中午12時 詐欺集團 冒充謝慶 隆女婿， 要求謝慶 隆匯款， 謝慶隆不 疑有他而 依指示匯 款      106 年7  月17日中 午1 時1  分9秒    5萬元 第一銀行 帳號000- 00000000 000號    ⒈106 年7 月17日下午1時16分55秒 ⒉106 年7 月17日下午1時17分20秒 ⒊106 年7 月17日下午1時17分57秒 臺北市○ ○區○○ ○路000  ○000 號 1 樓OK超 商      ⒈2萬元 ⒉2萬元 ⒊1萬元 ▲被告呂濠志之犯罪所得1000元 1.證人即被害人謝慶隆於警詢之陳述（見偵卷第318 至320 頁）。 2.花蓮縣警察局玉里分局富里分駐所陳報單、受理各類案件紀錄表、受理刑事案件報案三聯單、受理詐騙帳戶通報警示簡便格式表、金融機構聯防機制通報單（見偵卷第312 至317 頁）。 3.內政部警政署反詐騙案件紀錄表（見偵卷第316 頁）。 4.郵政跨行匯款申請書（見偵卷第319 頁）。 5.第一銀行客戶歷史交易明細表（見偵卷第577頁）。 8 曾木松（ 提告）  106年7月16日晚上11時、17日上午11時33分 詐欺集團 成員假冒 曾木松之 子撥打電 話予曾木 松，佯稱 須借款， 曾木松不 疑有他而 匯款    106年7 月17日下午2 時48分48秒 10萬元 土地銀行 帳號000- 00000000 0000號  ⒈106 年7 月17日下午3時43分50秒 ⒉106 年7 月17日下午3時44分15秒 ⒊106 年7 月17日下午3時44分51秒 ⒋106 年7 月17日下午3時45分27秒 ⒌106 年7 月17日下午3時46分10秒 ⒍106 年7 月17日下午4時3分37秒 臺北市○ ○區○○ ○路000  ○000 號 1 樓OK超 商      ⒈2萬元 ⒉2萬元 ⒊2萬元 ⒋2萬元 ⒌1萬9千元 ⒍900元 ▲被告呂濠志之犯罪所得1998元 1.證人即告訴人曾木松於警詢之陳述（見偵卷第380 至381 頁）。 2.新竹市警察局第二分局東勢派出所陳報單、受理各類案件紀錄表、受理詐騙帳戶通報警示簡便格式表、受理刑事案件報案三聯單、內政部警政署反詐騙案件紀錄表（見偵卷第375 至379頁）。 3.土地銀行客戶歷史交易明細查詢（見偵卷第565頁） 9 馬海鳳（ 提告）  106年7月20日下午2時、21日上午某時 詐欺集團 成員撥打 電話予馬 海鳳冒充 馬海鳳之 姪，佯稱 須借款， 馬海鳳不 疑有他而 匯款    106 年7  月21日上 午11時1  分44秒  11萬元 台北富邦 銀行帳號 000-0000 00000000 號      ⒈106 年7 月21日上午11時21分35秒 ⒉106 年7 月21日上午11時22分1 秒 ⒊106 年7 月21日上午11時23分7 秒 ⒋106 年7 月21日上午11時23分14秒 ⒌106 年7 月21日上午11時23分50秒 ⒍106 年7 月21日上午11時24分32秒 臺北市○ ○區○○ ○路000  ○000 號 1 樓OK超 商      ⒈2萬元 ⒉2萬元 ⒊2萬元 ⒋2萬元 ⒌2萬元 ⒍1萬元 ▲被告呂濠志之犯罪所得2200元 1.證人即告訴人馬海鳳於警詢之陳述（見偵卷第383 至385 頁）。 2.臺中市政府警察局第五分局水湳派出所陳報單（見偵卷第382頁）。 3.臺中市政府警察局第五分局水湳派出所受理各類案件紀錄表、受理刑事案件報案三聯單（見偵卷第386、387 頁）。 4.內政部警政署反詐騙案件紀錄表（見偵卷第388 頁）。 5.郵政跨行匯款申請書（見偵卷第389 頁）。 6.手機通聯記錄、簡訊擷圖（見偵卷第390頁）。 7.台北富邦銀行歷史對帳單（見偵卷第592頁）。 10 蔡志豐（ 未提告） 106年7月31日下午1時 詐欺集團 成員假冒 蔡志豐之 友人撥打 電話予蔡 志豐借款 ，蔡志豐 不疑有他 而匯款  106 年7  月31日下 午1 時23 分46秒  10萬元 郵局帳號 000-0000 00000000 00號    ⒈106 年7 月31日下午1時37分41秒 ⒉106 年7 月31日下午1時38分6秒 ⒊106 年7 月31日下午1時38分44秒 ⒋106 年7 月31日下午1時39分21秒 ⒌106 年7 月31日下午1時40分3秒 臺北市○ ○區○○ ○路000  ○000 號 1 樓OK超 商      ⒈2萬元 ⒉2萬元 ⒊2萬元 ⒋2萬元 ⒌2萬元 ▲被告呂濠志之犯罪所得2000元 1.內政部警政署反詐騙案件紀錄表（見偵卷第476 頁）。 2.郵局客戶歷史交易清單（見偵卷第548 頁）。 11 饒明輝（ 提告）  106年7月30日下午3時9分許 詐欺集團 成員撥打 電話予饒 明輝，冒 充饒明輝 堂哥並詐 稱急需用 錢，饒明 輝不疑有 他而匯款 106年7 月31日下午1 時1分49秒 5萬元  郵局帳號 000-0000 00000000 00號    106 年7 月 31日下午1  時40分39秒 臺北市○ ○區○○ ○路000  ○000 號 1 樓OK超 商      800元 ▲被告呂濠志之犯罪所得16元 1.證人即告訴人饒明輝於警詢之陳述（見偵卷第480 至481 頁）。 2.內政部警政署反詐騙諮詢專線紀錄表（見偵卷第477 頁）。 3.臺中市政府警察局烏日分局五光派出所受理詐騙帳戶通報警示簡便格式表、受理刑事案件報案三聯單（見偵卷第478 、479頁）。 4.郵政入戶匯款申請書（見偵卷第482 頁）。 5.臺中市政府警察局烏日分局五光派出所受理各類案件紀錄表、金融機構聯防機制通報單（見偵卷第483至485 頁）。 6.郵局客戶歷史交易清單（見偵卷第548 頁）。 12 郭美華（ 提告）  106年7月12日上午10時31分許 詐欺集團 成員撥打 電話予郭 美華，冒 充郭美華 友人，謊 稱有急用 須借款， 郭美華不 疑有他而 依指示匯 款      106 年7 月12日上午11時50分（委託范揚廣） 8萬元 彰化銀行 帳號000- 00000000 000000號 ⒈106 年7 月12日下午12時5分59秒 ⒉106 年7 月12日下午12時6 分27秒 ⒊106 年7 月12日下午12時6分54秒 ⒋106 年7 月12日下午12時7分29秒 臺北市○ ○區○○ ○路0 段 00巷00號 全家玉林 店      ⒈2萬元 ⒉2萬元 ⒊2萬元 ⒋1萬9千元 ▲被告呂濠志之犯罪所得1580元 1.證人即告訴人郭美華於警詢之陳述（見偵卷第487 至488 頁）。 2.新北市政府警察局板橋分局後埔派出所陳報單（見偵卷第486頁）。 3.新北市政府警察局板橋分局後埔派出所受理各類案件紀錄表、受理刑事案件報案三聯單、受理詐騙帳戶通報警示簡便格式表（見偵卷第489 至492 頁）。 4.彰化銀行存款憑條（見偵卷第493 頁）。 5.內政部警政署反詐騙諮詢專線紀錄表（見偵卷第495 頁）。 6.彰化銀行交易明細查詢（見偵卷第551 頁）